【裁判字號】    99,上訴,1604
【裁判日期】    991019
【裁判案由】    公共危險等
【裁判全文】
臺灣高等法院高雄分院刑事判決        99年度上訴字第1604號
上  訴  人  臺灣高雄地方法院檢察署檢察官
被      告  甲○○
上列上訴人因被告公共危險案件，不服臺灣高雄地方法院99年度
訴字第1013號中華民國99年8 月17日第一審判決（起訴案號：臺
灣高雄地方法院檢察署99年度偵字第7665號），提起上訴，本院
判決如下：
     主  文
上訴駁回。
     事  實
一、甲○○與鄭儀君前係同事關係，甲○○因追求鄭儀君遭拒，
    竟基於恐嚇及預備放火燒燬建築物之犯意，於民國99年3 月
    1 日上午8 時10分許，攜帶裝有汽油之保特瓶1 瓶及打火機
    1 個，至鄭儀君任職之高雄市苓雅區○○○路85號3 樓高雄
    市苓雅區衛生所找鄭儀君談判。後鄭儀君見甲○○神色有異
    ，欲叫甲○○至該衛生所之樓梯間商談時，甲○○竟先以：
    「如果不接我的電話，就讓你以後沒辦法做事，沒辦法見人
    」等加害於生命、身體之言語恫嚇鄭儀君，使鄭儀君心生畏
    懼，致生危害於安全。旋又動手鬆開上揭汽油瓶瓶蓋尚未全
    然打開時，鄭儀君見狀即出手制止不讓甲○○潑灑，雙方旋
    發生拉扯，該保特瓶內之汽油並因而濺出一點點，鄭儀君左
    手大拇指亦受傷（傷害部分未據告訴），鄭儀君旋趁機向該
    苓雅區衛生所警衛求援，經警衛報警處理，甲○○即將汽油
    瓶栓好，丟棄於衛生所旁91巷內，嗣警員將甲○○帶回警所
    處理，經甲○○供出汽油瓶丟棄處所，由警員帶同甲○○前
    往起出其預備供縱火所用之汽油瓶1 瓶（內含汽油約1 公升
    ），並由甲○○身上起出打火機1 個。
二、案經高雄市政府警察局苓雅分局移送台灣高雄地方法院檢察
    署檢察官偵查起訴。
     理  由
一、訊據被告甲○○對於前揭事實坦承不諱，核與證人即被害人
    鄭儀君於警詢及檢察官偵查時證述之情節相符（見警卷第1-
    4 頁，偵查卷第7665號卷第10-11 頁），復有扣押物品目錄
    表、扣押物代保管條、現場照片5 張、扣案之汽油瓶1 瓶（
    內含汽油約1 公升）及打火機1 個可證（見警卷第14-16 、
    23-26 頁），足徵被告任意性之自白，核與事實相符，應屬
    可信。是本件事證明確，被告犯行堪以認定，應依法論科。
二、按預備犯與未遂犯之區別標準，在於行為人是否已達著手實
    行之階段，如行為人已實施構成要件行為，其已達著手實行
    之階段而屬未遂犯，固無疑義，然如其行為客觀上尚未能明
    確認定屬構成要件行為，則其是否已達著手實施之程度，即
    應斟酌個案具體情形逐一認定，非可通案概為論斷。又按刑
    法第173 條第1 項放火燒燬現有人所在之建築物罪，須有放
    火燒燬之行為，為其構成要件之一。所謂「放火」，乃指故
    意以火力傳導於特定之目的物，使其燃燒之意（最高法院86
    年度台上字第4311號判決意旨參照）。再按刑法第173 條第
    1 項之放火燒燬現供人使用之住宅或有人所在之建築物罪，
    須有放火燒燬行為，為其構成要件之一。所謂放火，乃指故
    意使火力傳導於特定之目的物，使其燃燒之意，行為人縱將
    汽油潑灑於建築物前方走道上，但為被害人即時發現，加以
    阻止，更且打火機係在行為人口袋內找到，即足見行為人尚
    未著手於點燃等引火之行為，尚難謂有著手之行為，亦有最
    高法院92年台上字第4578號判決意旨可參。本件被告僅將裝
    汽油之保特瓶瓶蓋鬆開，並未潑灑，即為告訴人發覺，出手
    制止，雙方拉扯時，有少許汽油濺出，告訴人下樓報警，被
    告即將汽油丟棄於巷道，被告顯然尚未著手點燃引火煤介物
    ，揆諸上開最高法院判決意旨，被告之行為尚在預階段，未
    可認已有著手放火之行為故核被告所為，係犯刑法第305 條
    之恐嚇危害安全罪及同法第173 條第4 項、第1 項之預備放
    火燒燬現有人所在之建築物罪。起訴書認被告係犯同法第17
    3 條第3 項、第1 項之放火燒燬現有人所在之建築物未遂罪
    ，尚有未合，惟因二者基本社會事實同一，且經檢察官於原
    審審理時當庭予以更正起訴法條為同法第173 條第4 項、第
    1 項之預備放火燒燬現有人所在之建築物罪，原審乃明不
    另變更起訴法條。
三、原審以被告涉犯恐嚇及預備放火燒燬現有人所在之建築物罪
    證明確，因而適用刑法第305 條、第173 條第4 項、第1 項
    、第51條第5 款、第41條第1 項前段、第74條第1 項第2 款
    、第2 項第5 款、第93條第1 項第2 款、刑法施行法第1 條
    之1 ，審酌被告不思以理性方式處理感情問題，竟除出言恐
    嚇被害人，造成被害人心生畏懼外，又持汽油瓶欲潑灑汽油
    再以打火機點燃，意在放火，對於公共安全另產生潛在性之
    危險，所為實屬不該，惟念及被告尚未點火之際，即被發覺
    制止，幸未釀成巨禍，及其犯罪後坦承犯行，態度良好、已
    知悔悟等一切情狀，分別量處恐嚇危害安全罪有期徒刑貳月
    、預備放火燒燬現有人所在建築物罪有期徒刑肆月，並定其
    應執行刑為有期徒刑伍月，及諭知如易科罰金以新台幣壹仟
    元折算壹日。又以被告雖曾因故意犯罪經法院判罪處刑，然
    其執行完畢後，5 年以內未曾因故意犯罪受有期徒刑以上刑
    之宣告，有臺灣高等法院被告前案紀錄表在卷可參，其因一
    時未能深思而觸犯刑章，如今已坦承犯行，經此偵審程序及
    刑之宣告後，應當知所警惕，信無再犯之虞，且被害人亦於
    偵訊時表明希望被告有自新之機會（見偵查卷第7665號卷第
    11 頁 ），又被告亦因病領有重大傷病卡及中華民國身心障
    礙手冊，業據其於原審審理時提出影本附卷可佐（見原審卷
    第17-18 頁），因認所宣告之刑以暫不執行為適當，依刑法
    第74條第1 項第2 款之規定併予宣告緩刑2 年，以啟自新。
    又為使被告能於本案從中深切記取教訓，依刑法第93條第1
    項第2 款、第74條第2 項第5 款之規定，諭知被告於緩刑期
    間應付保護管束，並應向執行檢察官指定之公益團體、地方
    自治團體或社區，提供160 小時之義務勞務。另明被告於
    本案緩刑期間，倘違反上開負擔，情節重大，足認原宣告之
    緩刑難收其預期效果，而有執行刑罰之必要，得依刑法第75
    條之1 第1 項第4 款規定撤銷其緩刑之宣告指明。又以扣案
    之汽油瓶1 瓶（內含汽油約1 公升）及打火機1 個，係被告
    所有供本件預備犯罪所用之物，業據其供陳在卷，爰依刑法
    第38條第1 項第2 款規定，宣告沒收之。原審認事用法皆無
    不合，量刑及為緩刑之諭知，亦稱允當，檢察官上訴指摘原
    判決量刑太輕，非有理由，應予駁回。
據上論斷，應依刑事訴訟法第368條，判決如主文。
本案經檢察官李門騫到庭執行職務。
中    華    民    國    99    年    10    月    19    日
                  刑事第四庭    審判長法  官 蕭權閔
                                      法  官 吳進寶
                                      法  官 陳吉雄
以上正本證明與原本無異。
本判決不得上訴。
中    華    民    國    99    年    10    月    20    日
                                      書記官 郭蘭蕙
附錄本判決論罪科刑法條：
中華民國刑法第305條
（恐嚇危害安全罪）
以加害生命、身體、自由、名譽、財產之事，恐嚇他人致生危害
於安全者，處 2 年以下有期徒刑、拘役或 3 百元以下罰金。
中華民國刑法第173條第1項、第4項
（放火或失火燒燬現住建築物及交通工具罪）
放火燒燬現供人使用之住宅或現有人所在之建築物、礦坑、火車
、電車或其他供水、陸、空公眾運輸之舟、車、航空機者，處無
期徒刑或7 年以上有期徒刑。
預備犯第1 項之罪者，處1 年以下有期徒刑、拘役或3 百元以下
罰金。

司法院資訊處製作；財團法人民間司法改革基金會備份。
